臺灣臺中地方法院刑事判決　　　　　　　　　　　　九十一年度訴緝字第一二六號
　　公　訴　人　臺灣臺中地方法院檢察署檢察官
　　被　　　告　甲○○
右列被告因違反電信法案件，經檢察官提起公訴（八十九年度偵字第九一六九號），
本院判決如左：
    主  文
甲○○連續意圖為自己不法之利益，以無線方式，盜用他人電信設備通信，處有期徒
刑肆月，如易科罰金，以佰元折算壹日。緩刑年。
燒錄有門號000000000號之深藍色折疊式ＭＯＴＯＲＯＬＡ廠牌「掌中星鑽
」行動電話壹支，沒收。
    事  實
一、甲○○明知乙○○○所有深藍色折疊式之ＭＯＴＯＲＯＬＡ廠牌俗稱「掌中星鑽
    」之行動電話一支（內燒錄有乙○○○向中華電信股份有限公司申請租用之門號
    000000000號，且該支行動電話原係交由楊仁佑使用，惟於民國八十八
    年十月間，在臺中縣大里市興農超市旁遭人竊取而遺失），係其擔任清潔工之父
    親沙棟材（所犯違反電信法部分，業經本院九十年度訴字第九四六號判決確定）
    於同年十月上旬某日上午七時許，在臺中市○○○○街或大墩十九街附近清運垃
    圾時所拾獲，竟意圖為自己免費撥打行動電話之不法利益，在未徵得乙○○○或
    楊仁佑之同意下，即基於概括犯意，自同年十一月初起至同年十二月二十三日止
    ，在臺中市○區○○路一六五之一號住處內，連續以無線方式撥打上開行動電話
    與如附表所示之親友為電話通信，致使中華電信股份有限公司之行動電話通信系
    統誤認前開電話均係合法使用行動電話之用戶所撥打，而為甲○○提供通話服務
    ，並將通話費用計在乙○○○帳下，甲○○因而取得免付通話費之不法利益至少
    新臺幣七百九十九點五元（僅依其所承認之部分計算）。嗣於八十九年一月間，
    乙○○○於收受中華電信股份有限公司電話費帳單時，發覺前開所申請租用之行
    動電話費用高達八萬多元，疑遭人盜用，乃向中華電信股份有限公司北臺中營運
    處申告，經內政部警政署電信警察隊第二中隊信總局電信警察隊第二中隊循線查
    獲，而悉上情。
二、案經交通部電信總局函請臺灣臺中地方法院檢察署檢察官偵查起訴。
    理  由
一、據訊被告甲○○對於有於右揭時、地使用被害人乙○○○所有、內附門號為00
    0000000號之ＭＯＴＯＲＯＬＡ廠牌「掌中星鑽」行動電話一支，以無線
    方式撥打電話之方式，與如附表所示之親友為電話通信之事實，固坦承不諱，惟
    矢口否認有何盜用他人電信設備通信之犯行，辯稱：伊以為上開手機係伊父親沙
    棟材所有才拿去撥打云云。經查：
（一）被告上開自白，業據同案被告即被告甲○○之父沙棟材於警訊、偵查及本院審
      理時供稱明確，核與被害人乙○○○於警訊、本院審理時指述之情節，及證人
      高滿堂於警訊中之證述內容均相符合，並有檢舉行動電話盜拷案件附件資料二
      紙、行動電話客戶話費申告聯單一紙、門號000000000號通聯紀錄及
      電話明細單三份、東信電訊電話明細單一份附卷可稽。足認被告此部分之自白
      ，係與事實相符，堪予信採。
（二）被告雖另以前揭情詞置辯，然查：
  １、同案被告沙棟材於警訊時已供稱：「我在怡潔清潔環保公司工作，我於八十八
      年十月初左右凌晨七點在臺中市○○路檢拾垃圾清運時撿到（上開行動電話）
      的，後來我拿回家放在客廳桌子上，我兒子甲○○就跟我說要拿出去看看，第
      二天回來他說這手機已經可以使用了．．．」等語，顯見被告甲○○對於上開
      行動電話係父親沙棟材撿拾而得一節，並非全無認識。
  ２、被告沙棟材、甲○○復均供陳並未將被害人乙○○○上開遺失之行動電話借予
      他人使用，依此，同案被告沙棟材在拾獲上開行動電話後，門號000000
      000號均係由同案被告沙棟材或被告甲○○使用一節，即堪認定。而依卷附
      之行動電話客戶話費申告聯單、通聯紀錄、電話明細單所示，被告沙棟材及甲
      ○○於八十八年十一月份及十二月份合計使用之通話費用高達八萬五千一百三
      十五元，衡情，苟非被告沙棟材與甲○○均知悉所使用之上開行動電話門號係
      不認識之他人所申請租用，渠等加以使用並無須負擔任何通話費，豈有在短短
      二個月間，即密集撥打，致通話費累計高達八萬多元之理？
  ３、再參以被告沙棟材與甲○○係父子關係，被告甲○○對於父親沙棟材係擔任清
      潔工一節，亦無不知之理。而同案被告沙棟材係國小畢業，並以撿拾清運垃圾
      賺取生活之資，被告甲○○則僅係國中畢業，在查獲當時係擔任廚師工作等情
      ，有警訊筆錄足憑，可知同案被告沙棟材之經濟狀況應屬中下。則以ＭＯＴＯ
      ＲＯＬＡ廠牌「掌中星鑽」行動電話價格均逾萬元之高價，及被告沙棟材與甲
      ○○於二個月間所使用之通話費用達八萬多元之鉅額，顯均已超過同案被告沙
      棟材財力之負荷。被告甲○○辯稱誤認上開「掌中星鑽」行動電話係父親沙棟
      材所有云云，自與常理有違，不足信採。
（三）被告甲○○既明知上開「掌中星鑽」行動電話係父親沙棟材撿拾而得，被害人
      乙○○○於警訊中復陳稱與被告沙棟材、甲○○均不相識等語，則被告甲○○
      使用上開行動電話，並未徵得被害人乙○○○或楊仁佑之同意一節，應屬無疑
      。被告甲○○在未取得上開門號合法使用人之同意下，即擅自撥打，又未給付
      任何通話費用，其有為自己不法利益之意圖，至臻明確。
（四）綜上，被告上開所辯，既無可取，本件事證明確，被告連續意圖為自己不法之
      利益，而以無線方式盜用他人電信設備通信之犯行，洵堪認定。
二、被告多次撥打其父拾獲之他人行動電話，與如附表所示之親友為電話通信，致使
    中華電信股份有限公司之行動電話通信系統陷於錯誤，而提供通話服務，並將通
    話費用計在被害人乙○○○帳下，而獲取免費使用電信設備服務之不法利益，核
    其所為，係犯電信法第五十六條第一項之盜用他人電信設備通信罪。析述如下：
（一）按刑法第二條第一項之從新從輕原則，限於行為後法律有變更者，始有其適用
      。按連續數行為而犯同一之罪名者，以一罪論。故在連續犯之場合，必以連續
      犯之數行為均完成後，法律有變更者，始克相當；如連續犯之數行為跨越新舊
      法，其中部分行為在舊法時期，部分行為在新法施行以後，即應依最後行為時
      之法律處斷，不發生行為後法律變更問題，自無適用刑法第二條第一項但書之
      餘地。最高法院二十九年上字第三八六六號判例、八十八年度台上字第二０三
      九號裁判、二十九年上字第三八六六號判例可資參照。查電信法第五十六條第
      一項雖於八十八年十一月三日修正公布，將法定刑度由「五年以下有期徒刑、
      拘役或科或併科新臺幣十五萬以下罰金」，修正為「五年以下有期徒刑，得併
      科新臺幣一百五十萬元以下罰金」，然因被告甲○○盜用他人之電信設備通信
      之時間，係自八十八年十一月初起至十二月二十三日止，則其連續犯之最後一
      次行為顯在現行電信法第五十六條第一項修正公布之後，揆諸前揭說明，自應
      依現行電信法第五十六條第一項規定處斷，不生比較新舊法刑之輕重問題，合
      先明。
（二）又按電信法第五十六條第一項之罪，係以意圖為自己或第三人不法之利益，以
      有線、無線或其他電磁方式，盜接或盜用他人電信設備通信者，為構成要件。
      本罪處罰以前揭非法方法，詐得免費使用他人電信設備通信之不法利益，乃刑
      法詐欺得利罪之特別規定，依特別法優於普通法原則，自毋庸再論以刑法詐欺
      得利罪（最高法院八十八年度台上字第五九０一號裁判參照）。
（三）被告多次犯行，時間緊接，方法相同，觸犯構成要件相同之罪名，顯係基於概
      括犯意為之，為連續犯，爰依刑法第五十六條規定論以一罪，並加重其刑。
（四）被告為右揭犯行所使用之行動電話，係被害人乙○○○所有深藍色折疊式之Ｍ
      ＯＴＯＲＯＬＡ廠牌「掌中星鑽」行動電話，而非扣案之同廠牌灰色行動電話
      （係燒錄門號000000000號之盜拷機），公訴人誤認被告連續持以撥
      打與親友為電話通信之行動電話，係扣案之摩托羅拉廠牌灰色行動電話，尚有
      未洽，併此明。
（五）爰審酌被告甲○○之犯罪動機、目的僅在圖一己之利，盜用他人行動電話，足
      使電信業者對客戶通信及帳務管理之正確性發生錯誤，並紊亂電信系統，且使
合法門號租用戶蒙受多繳電話費之損害，且其盜用撥打之次數不少，及犯後未
      能坦白犯行，亦未積極主動與被害人乙○○○達成和解及繳清中華電信股份有
      限公司因此未能收足之通信費用等一切情狀，量處如主文所示之刑，並諭知易
      科罰金之折算標準（按刑法第四十一條業於九十年一月十日修正公布，同年月
      十二日生效，修正後刑法第四十一條第一項前段規定「犯最重本刑為五年以下
      有期徒刑以下之刑之罪，而受六個月以下有期徒刑或拘役之宣告，因身體、教
      育、職業、家庭之關係或其他正當事由，執行顯有困難者，得以一元以上三元
      以下折算一日，易科罰金。」，與修正前刑法第四十一條規定「犯最重本刑為
      三年以下有期徒刑以下之刑之罪，而受六個月以下有期徒刑或拘役之宣告，因
      身體、教育、職業、家庭之關係，執行顯有困難者，得以一元以上三元以下折
      算一日，易科罰金。」不同。比較新舊法結果，以新法較有利於行為人，故依
      刑法第二條第一項前段規定，本件自應適用裁判時之法律即修正後刑法第四十
      一條第一項前段之規定，併此敘明）。末查被告前未曾受有期徒刑以上刑之宣
      告，有臺灣臺中地方法院檢察署刑案資料查註紀錄表、臺灣高等法院被告全國
      前案紀錄表附卷可憑，其雖未能坦承犯行，但因係一時失慮，偶罹刑典，目前
      係任職於保全公司，有正當職業，有通案偵訊筆錄、查捕逃犯作業移送資料報
      表各一紙可參，本院綜合各情，認被告經此刑之宣告後，當知警惕，信無再犯
      之虞，所宣告之刑，以暫不執行為適當，併予宣告緩刑三年，以啟自新。
（六）被告所使用之門號為000000000號ＭＯＴＯＲＯＬＡ廠牌「掌中星鑽
      」行動電話一支，雖係被害人乙○○○所有，且未扣案，惟並無證據可資證明
      業已滅失，仍應依電信法第六十條規定，沒收之。
三、公訴人於起訴書「證據及所犯法條」中雖僅提及被告係犯電信法第五十六條第一
    項之罪嫌，然於「犯罪事實」欄中則另謂：「沙棟材於八十八年十月間拾獲乙○
    ○○所有之000000000號行動電話後，與其子甲○○（起訴書誤為沙棟
    材）共同意圖為自己不法之所有，於所拾獲之另一支摩托羅拉廠牌行動電話盜拷
    乙○○○所有之000000000號行動電話內碼，甲○○、沙棟材二人意圖
    為自己不法之利益並基於概括之犯意，連續分別持上開行動電話使用，以此詐得
    免支付行動電話費用之不法利益」云云，則就「盜拷」行動電話內碼及持盜拷之
    行動電話使用一節，倘係屬實，被告所為將另犯刑法第二百十六條、第二百二十
    條第二項、第二百十條之行使偽造準私文書罪及電信法第五十六條第一項之盜用
    他人電信設備通信罪。公訴人既於「犯罪事實」欄已載明被告此部分犯行，自屬
    已起訴之犯罪事實，本院自應予以審究。茲析述如下：
（一）公訴人認被告甲○○與同案被告沙棟材有共同盜拷門號000000000號
      ，並分別持該盜拷機（即扣案之摩托羅拉廠牌灰色行動電話）使用之犯行，無
      非係以被告甲○○、沙棟材之自白、被害人乙○○○之指訴及盜拷之行動電話
      ，資為論據。訊之被告甲○○則堅詞否認有何盜拷門號及使用盜拷機之犯行，
      辯稱：完全不知有扣案之灰色行動電話，亦未使用該支行動電話等語。
（二）按犯罪事實應依證據認定之，無證據不得推定其犯罪事實；又不能證明被告犯
      罪者，應諭知無罪之判決，刑事訴訟法第一百五十四條、第三百零一條第一項
      分別定有明文。次按事實之認定，應憑證據，所謂證據，須適於為被告犯罪事
      實之證明者，始得採為斷罪資料，如未能發現相當證據，或證據不足以證明，
      自不能以推測或擬制之方法以為裁判基礎；又認定不利於被告之事實，須依積
      極證據，苟積極證據不足為不利於被告事實之認定時，即應為有利於被告之認
      定，更不必有何有利之證據，最高法院五十三年臺上字第二七五０號、三十年
      上字第八一六號、四十年臺上字第八六號分別著有判例可資參照。
（三）經查：
  １、被告於警訊時係稱：「我幾乎常常不在家裡，該灰色摩托羅拉手機我不知道是
      何人所有，我也沒有使用過該灰色摩托羅拉手機撥打電話給他人」等語；於本
      院審理時則謂：「．．．我使用我爸爸手機只有這一支，我是用過深藍色的手
      機，另一支灰色手機我沒有使用過。」「（問：對扣案灰色摩托羅拉行動電話
      ，有何意見？）這支我完全不知情」等語，有警訊筆錄、本院審理筆錄在卷可
      稽。可知，被告從未曾對盜拷門號000000000號內碼及使用盜拷機等
      節，加以坦承。
  ２、同案被告沙棟材於警訊時亦稱：「我交給警方的灰色摩托羅拉手機，不是我用
      來盜撥000000000號行動電話的手機」「（扣案之灰色摩托羅拉手機
      ）我在收運垃圾時撿到的，撿到後都放在家裡，也不知道為何會跟被盜用的0
      00000000號行動電話相同」「我沒有用過該手機（灰色摩托羅拉手機
      ），不知是否能使用」等語；於偵訊時則稱：「（問：為何灰色與深藍免之手
      機會是同號碼？）我不知道」等語，有警訊筆錄、偵訊筆錄可考。基此，同案
      被告沙棟材顯未就與被告甲○○共同盜拷門號內碼及分別使用盜拷機之事實，
      予以承認。甚且，在本院審理時復陳稱：「我是交了很多支行動電話、B.B
      CALL給警員，因我作垃圾回收，撿了很多，警員在其中找一找，找到一支灰色
      的，警察說那支可以用，就說我盜拷」「查扣行動電話非在我家查扣，是我自
      己拿去警察局的，警察說是盜拷的，但我撿回來後確實沒有去動過那支手機」
      「我沒有那個能力（盜拷）」等語，有本院九十年度訴字第九四六號刑事案卷
      可參。公訴人認同案被告沙棟材就右開犯行，業已自白，顯有誤會。
  ３、又被害人乙○○○於警訊時亦未曾就：(1)扣案之灰色摩托羅拉廠牌行動電話係
      被告沙棟材、甲○○盜拷門號000000000號之盜拷機；(2)被告甲○○
      、沙棟材均有持該扣案之盜拷機撥打電話與人通信聯絡等節，加以指訴等情，
      亦有警訊筆錄足憑。則被害人乙○○○之指述，自不足以作為認定被告沙棟材
      、甲○○涉有右開犯行之佐憑。
  ４、是以，扣案之摩托羅拉廠牌灰色行動電話一支，經本院送請電信警察隊第二中
      隊查證結果，認確係燒錄門號000000000號之盜拷機一節，固有該隊
      九十年八月三十一日電警二刑九十字第五００八四一號書函在卷可稽。惟單憑
      此項事證，僅能證明同案被告沙棟材持有盜拷行動電話之事實，尚無法推認該
      扣案之灰色行動電話即係被告沙棟材、甲○○所盜拷，亦不能證明被告沙棟材
      、甲○○於使用門號000000000號通信時，即係以該扣案之灰色行動
      電話撥打等事實。
  ５、綜上所陳，公訴人所舉之證據並不足以證明被告甲○○另犯有盜拷行動電話門
      號及使用盜拷機之犯行，此外本院復查無其他證據證明被告確有公訴人所指此
      部分之犯行，揆諸前揭說明，原應依法諭知被告此部分無罪之判決，然因公訴
      意旨所載之此部分如能成罪，所犯電信法第五十六條第一項之盜用他人電信設
      備通信罪，與前揭論罪科刑之盜用他人電信設備通信罪間，為連續犯關係，屬
      裁判上一罪，爰不另為無罪之諭知。
據上論斷，應依刑事訴訟法第二百九十九條第一項前段，電信法第五十六條第一項、
第六十條，刑法第十一條前段、第二條第一項前段、第五十六條、修正後第四十一條
第一項前段、第七十四條第一款，罰金罰鍰提高標準條例第二條，判決如主文。
本案經檢察官蔡曉崙到庭執行職務
中      華      民      國      九十一      年      六      月    十    日
                                臺灣臺中地方法院刑事第二庭
                                    法  官  莊  嘉  蕙
右正本證明與原本無異。
如不服本判決，應於送達後十日內向本院提出上訴狀（須附繕本），上訴於臺灣高等
法院臺中分院。
                                    書記官
中      華      民      國      九十一      年      六      月    十    日
~FO
附表：
┌──┬─────┬────────────┬────┐
│編號│姓  名    │聯 絡 通 話             │次 數   │
├──┼─────┼────────────┼────┤
│ 一 │高滿堂    │0000000000              │二十    │
│    │          ├────────────┼────┤
│    │          │00-0000000              │五      │
│    │          ├────────────┼────┤
││          │0000000000              │五      │
│    │          ├────────────┼────┤
│    │          │00-0000000              │一      │
├──┼─────┼────────────┼────┤
│ 二 │江若華    │0000000000              │十四    │
│    │          ├────────────┼────┤
│    │          │00-0000000              │二      │
├──┼─────┼────────────┼────┤
│ 三 │李榮勝    │0000000000              │三      │
├──┼─────┼────────────┼────┤
│ 四 │甲○○    │0000000000（呼叫器）    │二      │
├──┼─────┼────────────┼────┤
│ 五 │吳厚孝    │0000000000              │一      │
├──┼─────┼────────────┼────┤
│ 六 │吳狄程    │0000000000              │四      │
├──┼─────┼────────────┼────┤
│ 七 │游智光    │0000000000              │二      │
├──┼─────┼────────────┼────┤
│ 八 │沙萬里    │0000000000              │十五    │
├──┼─────┼────────────┼────┤
│ 九 │高水成    │0000000000              │十二    │
├──┼─────┼────────────┼────┤
│ 十 │阿源      │0000000000              │八      │
├──┼─────┼────────────┼────┤
│十一│王惠玲    │0000000000              │六      │
├──┼─────┼────────────┼────┤
│十二│蔡立威    │0000000000              │一      │
├──┼─────┼────────────┼────┤
│十三│游香麟    │0000000000              │一      │
└──┴─────┴────────────┴────┘
附錄論罪科刑法條
電信法第五十六條第一項
意圖為自己或第三人不法之利益，以有線、無線或其他電磁方式，盜接或盜用他人電
信設備通信者，處五年以下有期徒刑，得併科新台幣一百五十萬元以下罰金。
